【裁判字號】    96,交聲,1124
【裁判日期】    970814
【裁判案由】    聲明異議
【裁判全文】
臺灣臺南地方法院交通事件裁定        96年度交聲字第1124號
移送機關    交通部公路總局嘉義區監理所臺南監理站
異議人即
受處分人    甲○○
上列受處分人因違反道路交通管理處罰條例案件，對於交通部公
路總局嘉義區監理所台南監理站民國96年12月14日所為之裁決處
分（處分案號：嘉監南字第裁74-T00000000號），聲明異議，本
院裁定如下：
    主  文
原處分撤銷。
甲○○不罰。
    理  由
一、原處分意旨略以：異議人即受處分人甲○○（下稱異議人）
    駕駛之牌照號碼C7-9515號自小客車，於民國（下同）96 年
    11月24日1時20分，行經台九縣森永檢查哨，因駕車未繫安
    全帶，遭台東縣警察局大武分局員警（下稱舉發機關）製單
    舉發，嗣經交通部公路總局嘉義區監理所台南監理站（下稱
    移送機關）以其違規事證明確，依道路交通管理處罰條例第
    31 條第1項及違反道路交通管理事件統一裁罰基準表等規定
    ，裁處罰緩新臺幣（以下同）1,500元。
二、本件聲明異議意旨略以：異議人當時開車行經台九線森永檢
    查哨，因前方並無車輛，為接受入山檢查乃靠右停車，解下
    安全帶後取出證件備查，但員警靠近後卻一口咬定異議人未
    繫安全帶且聲稱有照片為證，因異議人自信未違規，所以拒
    簽罰單，為此提出聲明異議，請求撤銷原處分等語。
三、汽車行駛於道路上，其駕駛人或前座乘客未繫安全帶者，處
    駕駛人新臺幣1,500元罰鍰；其實施及宣導辦法，由交通部
    定之，道路交通管理處罰第31條第1項定有明文。
四、經查：
  (一)移送機關指稱異議人於上揭時、地駕駛之牌照號碼C7-9515
    號ㄧ般自小客車，因行駛於一般道路上汽車駕駛人未繫安全
    帶，遭警開單舉發，固有台東縣警察局96年11月24日東警交
    字第T00000000號舉發違反道路交通管理事件通知單1份附卷
    可稽，惟異議人辯稱其當時因要接受入山的檢查，先將車停
    在路邊，解下安全帶要拿證件，結果員警就過來說其未繫安
    全帶等語。
  (二)異議人於上揭時、地，行經台九線森永檢查哨未繫安全帶一
    節，固據證人即舉發警員江新典於本院97年3月18日訊問時
    ，到庭具結先證稱：「（本件是否你舉發，情形如何？）是
    的，因為駕駛經過我們派出所前面，我們會要求駕駛停車接
    受檢查，當時異議人路過檢查站的時候，攔他停車，他就往
    前開了五、六公尺後停車，我在攔停他之前，就看到他沒有
    繫安全帶，當他停車後我過去向他說沒有繫安全帶，他還道
    歉說一時忘記了，舉發過程他也相當配合，因此我沒有錄音
    ，而當時派出所前面的監視器也壞掉，所以也沒有錄影，其
    餘詳如今日庭呈的報告書所載。」、「（法官問：是否因異
    議人看到你們攔停所以才解下安全帶取證件接受檢查？）當
    時我看到他仍在駕駛的時候就沒有繫安全帶。」、「（法官
    問：為何異議人會拒簽舉發單？）異議人跟我說最近繳了很
    多罰單，身上沒錢，希望我不要開，或開罰鍰較低的未帶駕
    照的罰單，因為異議人舉發過程一開始很配合，所以我沒有
    作錄音的動作。」、「（法官問：是否確定異議人攔停之前
    駕駛車輛未繫安全帶？）是的。」等語（見本院97年3月18
    日之訊問筆錄）。
  (三)惟經本院再次確認舉發之經過時，證人江新典反而改稱：「
    （法官問：本件舉發時間是在凌晨時分，有無可能影響視線
    ，可否確定當時異議人確實沒有繫安全帶？）當時也有可能
    因車輛大燈的關係而影響到視線，所以異議人是否有繫安全
    帶，應該是確定的，如果不確定也是因為大燈影響視線的關
    係。」、「（法官問：舉發路段是否有彎度？庭呈照片中你
    站立位置往前看去多少公尺，看到異議人駕車未繫安全帶？
    ）該路段有彎度，我所站位置往前多少公尺，可看到異議人
    駕車未繫安全帶，因時間太久我不記得了，而且印象中當初
    攔停的車輛不只一部，異議人駕駛的車輛是第幾部車，我也
    不記得了。」、「（法官問：尚有何補充陳述？）雖然我是
    確定異議人未繫安全帶，若真如異議人所言有繫安全帶，有
    可能是因為我的視線遭車輛大燈影響所致，異議人當場是有
    一直陳稱他有繫安全帶。」等語在卷（見本院97年3月18日
    之訊問筆錄）。
  (四)按證人江新典雖為移送機關所認定異議人有前開違規行為之
    證人，然由其前開證述可知，其就異議人是否有前開違規行
    為，並無法為確定之證述，因此，異議人是否有於前開時、
    地駕車未繫安全帶之行為，已非無疑；再參以證人江新典於
    本院97年3月18日調查時所提出本件違規地點之現場照片可
    知，由編號（01）、（04）之照片觀之，異議人係先看到停
    車受檢的警告標示，才遭舉發員警攔查，衡諸常情，異議人
    明知前方有員警攔查，焉有自曝違規行為，由員警舉發之理
    ？因此，本院實難以證人江新典之證述，而得異議人確有移
    送機關所指違規行為之心證。
五、綜上所述，舉發員警即證人江新典之證述有上述準確性之疑
    義，此外，卷存證據資料內並無其他任何積極證據足以證明
    異議人有上述之違規事實，本件異議人之違規事實即尚有合
    理之懷疑存在。是移送機關遽對異議人為前開裁決，即難認
    為允當，自應由本院將原處分撤銷，並為異議人不罰之諭知
    ，以資適法。
六、據上論斷，應依道路交通管理處罰條例第87條第2項、道路
    交通案件處理辦法第20條前段，裁定如主文。
中    華    民    國    97    年    8     月    14    日
                     交通法庭   法  官   陳淑勤
以上正本證明與原本無異。
如不服本裁定，應於送達後5日內，向本院提出抗告狀。
                                書記官   陳金堂
中    華    民    國    97    年    8     月    14    日


司法院資訊處製作；財團法人民間司法改革基金會備份。
